最高法院民事判決　　　　　　九十四年度台上字第一八七七號
　　上　訴　人　好吉祥建設股份有限公司
　　　　　　　　　　　　號11.
　　法定代理人　李伯浩
　　訴訟代理人　郭令立律師
　　上　訴　人　甲○○
　　　　　　　　　　　　樓
　　訴訟代理人　陳金漢律師
上列當事人間請求返還房屋等事件，兩造對於中華民國九十三年
三月二日台灣高等法院第二審判決（九十二年度上字第一○三二
號），各自提起上訴，本院判決如下：
    主  文
原判決廢棄，發回台灣高等法院。
    理  由
本件原審將第一審所為先位之訴命上訴人甲○○（下稱甲○○）
為房屋所有權移轉登記之判決廢棄，改依備位之訴判命甲○○給
付上訴人好吉祥建設股份有限公司（下稱好吉祥公司）新台幣（
下同）三百三十九萬元及其利息，並駁回甲○○其餘上訴及好吉
祥公司其餘之訴，無非以：甲○○於民國八十四年十月三十日向
好吉祥公司購買門牌台北縣蘆洲市○○街一二四號五樓系爭房屋
及其基地（下稱系爭房地），總價款五百六十五萬元，並簽訂買
賣契約。好吉祥公司已於八十五年五月七日交付系爭房屋與甲○
○，並辦竣系爭房屋所有權移轉登記，而甲○○尚欠三百九十五
萬元價款未付等情，為兩造所不爭。經查：（１）關於系爭房屋
公共設施天井、中庭等，好吉祥公司主張已於系爭房屋交付時一
併交付甲○○之事實，並未舉證證明；第一審法院勘驗現場時，
天井、中庭仍為第三人占用，搭建違章建築，甲○○遷入房屋時
，雖曾在中庭宴客，但僅數桌且使用時間不長，不能以此認定公
共設施業已交付，好吉祥公司以甲○○未交付尾款而解除契約，
自不發生效力；（２）好吉祥公司既有給付無瑕疵房屋（包括公
共設施）之義務，甲○○亦有拒絕受領瑕疵物之權利，公共設施
中庭、天井雖尚未交付，卻已出現遭占用搭建違章建築之瑕疵，
甲○○自得拒絕給付部分價金，但其金額應以相當為度。系爭房
地已經交付，甲○○如拒絕給付所欠尾款三百九十五萬元全部，
顯失公平。爰審酌上情，認中庭、天井尚未交付影響之效用，約
占總價金十分之一，甲○○得拒絕給付之金額以五十六萬元為適
當，其餘之尾款三百三十九萬元仍應給付。甲○○未依約履行，
已喪失貸款權限，應自行負責籌款給付，另補正物之瑕疵與價金
之給付間，非對價關係，無同時履行抗辯權可資行使。綜上所述
，好吉祥公司先位之訴本於契約解除，回復原狀之法律關係，請
求命甲○○將系爭房屋移轉登記與好吉祥公司，為不應准許；而
其備位之訴請求甲○○給付尾款三百九十五萬元本息，以其中三
百三十九萬元及其利息部分為有理由，至其餘請求部分，尚非正
當等詞，為其判斷之基礎。
按契約當事人之一方遲延給付者，他方當事人得定相當期限，催
告其履行，如於期限內不履行時，得解除其契約，民法第二百五
十四條定有明文。查本件原審先以好吉祥公司未將公共設施中庭
、天井交付甲○○為由，認好吉祥公司以甲○○未交付尾款而解
除契約，不發生效力；惟對於甲○○得否行使同時履行抗辯及應
否負遲延給付價金責任，暨好吉祥公司於甲○○遲延給付價金後
，有無訂相當期限催告其履行等攸關得否解除契約之事項，胥未
調查審認，遽認好吉祥公司解除契約不生效力，尚嫌速斷。又查
出賣人就其交付之買賣標的物有應負擔保責任之瑕疵，而其瑕疵
係於契約成立後始發生，且因可歸責於出賣人之事由所致者，出
賣人除負物之瑕疵擔保責任外，同時構成不完全給付之債務不履
行責任，買受人如請求補正瑕疵，則在出賣人補正以前，買受人
非不得行使同時履行抗辯權。本件中庭、天井有遭他人占用搭建
違章建築之瑕疵，為原審認定之事實，但原審未遑查明上開瑕疵
是否係可歸責於出賣人好吉祥公司之事由所致，及甲○○有無請
求補正瑕疵，即謂補正物之瑕疵與價金之給付間，非對價關係，
無同時履行抗辯權之問題，並屬可議。再者，本件第一審認好吉
祥公司先位之訴有理由，並未對備位之訴為判決，甲○○係對第
一審其所受敗訴之先位之訴提起上訴，原審既認為甲○○之上訴
有理由，備位之訴一部有理由，一部無理由，則將第一審判決廢
棄，就備位之訴有理由之部分為好吉祥公司勝訴之判決，並駁回
好吉祥公司之先位之訴及其備位之訴無理由之部分即可，並無備
位之訴在第一審之判決可維持。乃原審竟諭知「上訴人其餘上訴
」駁回之判決，於法更有未合。兩造上訴論旨，各自指摘原判決
對其不利部分為不當，求予廢棄改判，均非無理由。
據上論結，本件兩造上訴均為有理由。依民事訴訟法第四百七
十七條第一項、第四百七十八條第二項，判決如主文。
中　　華　　民　　國　九十四　年　　十　　月　十三　　日
                      最高法院民事第七庭
                          審判長法官  許　朝　雄
                                法官  謝　正　勝
                                法官  鄭　玉　山
                                法官  吳　麗　女
                                法官  鄭　傑　夫
      本件正本證明與原本無異
                                      書  記  官
中　　華　　民　　國　九十四　年　　十　　月　二十五　日
                                                Ｒ
